【裁判字號】    96,重訴,38
【裁判日期】    970725
【裁判案由】    侵權行為損害賠償
【裁判全文】
臺灣花蓮地方法院民事判決              96年度重訴字第38號
原        告  行政院國軍退除役官兵輔導委員會花蓮農場
法 定代理 人  丙○○
訴 訟代理 人  林政雄律師
被        告  鴻興環保資源再生有限公司
法 定代理 人  乙○○
被        告  甲○○
前列二人共同
訴 訟代理 人  簡燦賢律師
複  代理  人  吳秋樵律師
上列當事人間因竊盜等案件，原告提起刑事附帶民事侵權行為損
害賠償訴訟，經本院刑事庭裁定（95年度重附民字第7號）移送
前來，本院於民國97年7月1日言詞辯論終結，判決如下：
    主  文
原告之訴及假執行之聲請均駁回。
訴訟費用由原告負擔。
    事實及理由
壹、程序部分：
一、原告之法定代理人原為陳敏男，嗣由丙○○任之，此有行政
    院國軍退除役官兵輔導委員會96年9月7日輔人字第09600074
    47號函在卷可稽，茲經其於民國97年5月16日聲明承受訴訟
    ，於法並無不合，應予准許。
二、本件被告二人經合法通知，均未於最後言詞辯論期日到場，
    核無民事訴訟法第386條所列各款情形，爰依原告聲請，由
    其一造辯論而為判決。
貳、實體部分：
一、本件原告起訴主張：
（一）被告甲○○為進安企業社、被告鴻興環保資源再生有限公
      司（以下簡稱鴻興公司）之實際負責人，訴外人潘文財、
      陳平和為鴻興公司員工，訴外人魏錦榮為進安企業社員工
      ，均受雇於被告甲○○。被告甲○○於91年5月10日以進
      安企業社名義，向原告承租花蓮縣吉安鄉○○段886至888
      地號土地，合計達1.488971公頃，被告甲○○明知上開土
      地為中華民國所有，並交由原告管理，且明知廢棄物之清
      除、處理，應依許可文件內容貯存、清除、處理，竟意圖
      為自己不法所有及傾倒廢棄物之意圖，先於92年6月25日
      向原告申請取得上述三筆土地之土壤改良許可，改良深度
      為一公尺。被告甲○○於取得許可後，未依土壤改良計畫
      實施開挖回填，竟於94年初某時起, 教唆訴外人潘文財駕
      駛挖土機挖掘上開三筆土地之土石級配、訴外人陳平和駕
      駛車牌號碼為GQ-810號營業大貨車、訴外人魏錦榮駕駛車
      牌號碼為QU-6 50號自用大貨車，將採得之土石級配載往
      東鋆砂石場，竊取上開三筆土地之土石級配，再以每立方
      公尺新臺幣（下同）90元之價格，賣與東鋆砂石場等公司
      ，被告甲○○復教唆不詳姓名之員工前往光華工業區，將
      石材業者委託被告鴻興公司處理之事業廢棄物載往上開三
      筆土地傾倒。嗣原告派員會同員警於94年5月24日前往上
      開土地進行現場會勘，發現超挖深度達六公尺至十餘公尺
      不等（盜採砂面積1.488971公頃=14889.71平方公尺，較
      諸籃球場之28公尺×15公尺面積，約為35個籃球場面積。
      深度以6公尺計算，約為三個成人高度，盜採砂石量為898
      83.26立方公尺，以每立方公尺90元計算，竊取國有砂石
      獲利共計8,089, 493元）。現場並經傾倒未經處理之石材
      事業廢棄物，為警查獲，並經檢察官指示扣得上開挖土機
      一輛及大貸車兩輛。
（二）被告甲○○經警逮捕並移送花蓮地方法院檢察署偵辦後，
      明知廢棄物之清除、處理，應依許可文件內容貯存、清除
      、處理，竟違反處理程序，又另起犯意，再於94年10月間
      起，教唆其所雇用不詳姓名之員工，前往光華工業區，將
      石材業者委託被告鴻興公司處理之事業廢棄物載往上開三
      筆土地傾倒。嗣經臺灣花蓮地方法院檢察署檢察官會同員
      警及地政人員於95年3月8日前往上開土地進行現場會勘時
      ，發現被告甲○○在原超挖造成深度達六公尺至十餘公尺
      之上開土地所造成的窪地上，傾倒事業廢棄物以填平土地
      ，其中A、B兩區域，傾倒堆置事業廢棄物，面積達3521.2
      4平方公尺，於C、D、E三區域傾倒事業廢棄物後上舖土石
      ，面積達1352.83平方公尺（合計傾倒面積為4874.07平方
      公尺，約11個籃球場面積，以高度6公尺計算，傾倒廢棄
      物體積為29244.42立方公尺，以一車7立方公尺1,200元處
      理費計算，計獲利5,013,240元）。綜上，被告甲○○竊
      取砂石獲利808萬9千餘元；傾倒事業廢棄物獲利501萬324
      0元，合計獲利1310萬2733元。
（三）茲就原告所受之損害賠償金額計算，陳明如下：
    １、被告盜採出售系爭土地之砂土部分：爰以起訴書所示「
        盜採砂面積1.488971公頃=14889.71平方公尺，較諸籃
        球場之28公尺×15公尺面積，約為35個籃球場面積。深
        度以6公尺計算，約為三個成人高度，盜採砂石量為898
        83.26立方公尺，以每立方公尺90元計算，竊取國有砂
        石獲利共計0000000元」等語，為此，就原告管理之土
        地砂石已損失8,089,493元。
    ２、再因被告之盜採並回填事業廢棄物，致原告受有如起訴
        書所載之89883.26立方公尺砂石之損失，就此部份原告
        請求10,777,493元（即8,089,493+2,688,000=10,777,4
        93），以符公平原則：
        (1)購買土方，須花費8,089,493元：以砂石每立方公尺
          現值90元，須購置89883.26立方公尺之砂石，計8,08
          9,493元（即90×89883.26=8,089,493）。
        (2)回填整地之必要工具及工作天數，須花費2,688,000
          元：因回填土方必須另僱請鏟土機搬運土方回填，工
          作天數計須128天之工作日，而僱請鏟土機部分，以
          每日21,000元計算，即須2,688,000元整（即128×21
          000=2,688,000）。
    ３、又因被告盜採砂石之行徑，為掩人耳目欺瞞原告，即以
        傾倒事業廢棄物回填，依據起訴書所載「傾倒事業廢棄
        物後上舖土石，面積達1352．83平方公尺（合計傾倒面
        積為4874．07平方公尺，約11個籃球場面積，以高度6
        公尺計算，傾倒廢棄物體積為29244．42立方公尺」等
        語，但因尚未全面開挖，僅依起訴書所載之總面積為29
        244.42立方公尺為請求，原告必須將掩埋之事業廢棄物
        取出，經初步預估須僱請挖掘工具怪手、推土機、搬運
        車輛、挖掘工作天數及必要工具等，原告須花費7,311,
        105元（即面積29244.42×（廢棄物處理費220＋搬運車
        資30）=7,311,105）。
    ４、綜上，因被告侵權行為損害賠償，爰依法請求18,088,5
        98元之損害賠償金額（即10,777,493+7,311,105=18,08
        8,598）。
（四）並聲明：１、被告應給付原告18,088,598元，及自94年5
      月21日起至清償日止，按年利率百分之5計算之利息。２
      、原告願供擔保，請宣告假執行。
二、被告則抗辯：
（一）臺灣高等法院花蓮分院96年度上訴字第298號刑事確定判
      決，認定被告甲○○盜挖之砂石，其數量僅有4298立方公
      尺，是原告請求被告盜挖之砂石量為89883.26立方公尺，
      原告請求逾此部分，即無理由應予駁回。
（二）侵權行為之債，以回復損害發生前之原狀為原則，民法第
      213條第1項定有明文。查被告二人於遭起訴後，即立即著
      手將原告所指之系爭土地，清除石灰污泥等所有廢棄物，
      並購買砂石回填系爭土地，前後耗時約一年，且花費數百
      萬元之鉅資回復原狀。嗣於原告數度檢查並要求繼續回填
      改善後，終獲原告之認可，是被告已回復系爭土地於損害
      發生前之原狀，並經花蓮縣環境保護局及原告之認可。既
      被告二人已回復原告於損害發生前之原狀，原告目前已無
      遭受任何損害，其請求易為金錢上賠償自無理由。
（三）並聲明：１、原告之訴駁回。２、若受不利判決，請准提
      供擔保，免為假執行。
三、原告於本院97年7月1日言詞辯論期日，當庭表示本件訴訟全
    部捨棄。
四、按當事人於言詞辯論時為訴訟標的之捨棄或認諾者，應本於
    其捨棄或認諾為該當事人敗訴之判決，民事訴訟法第384條
    定有明文。經查：本件被告抗辯已經依民法第213條第1項規
    定，將花蓮縣吉安鄉○○段886至888地號土地回復原狀之事
    實，為原告所不爭執，並當庭表示本件訴訟全部捨棄，此有
    本院97年7月1日言詞辯論筆錄乙份在卷可稽，依上開條文規
    定，本院應為原告敗訴之判決。
五、從而，原告之訴為無理由，應予駁回，其假執行之聲請亦失
    所附麗，爰一併駁回。
六、據上論結，應依民事訴訟法第78條，判決如主文。
中    華    民    國    97    年    7     月    25    日
                        臺灣花蓮地方法院民事庭
                            法      官  鄭光婷
上列為正本係照原本作成。
如不服本判決，應於送達後20日內，向本院提出上訴狀並表明上
訴理由，如於本判決宣示後送達前提起上訴者，應於判決送達後
20日內補提上訴理由書(須附繕本)。
中    華    民    國    97    年    7     月    28    日
                            法院書記官  蔡芬芳


司法院資訊處製作；財團法人民間司法改革基金會備份。
